臺灣高等法院民事判決
109年度上易字第1235號
上  訴  人  吳正喜  
被  上訴人  陳建穎  


上列當事人間請求損害賠償事件，上訴人對於中華民國109年8月
28日臺灣宜蘭地方法院109年度訴字第255號第一審判決提起上訴
，本院於109年12月16日言詞辯論終結，判決如下：
    主      文
原判決關於駁回上訴人後開第二項之訴部分，及訴訟費用（確定
部分除外）之裁判均廢棄。
上開廢棄部分，被上訴人應再給付上訴人新臺幣柒仟貳佰元。
上訴人其餘上訴駁回。
第一（確定部分除外）、二審訴訟費用，由被上訴人負擔百分之
一，餘由上訴人負擔。
    事實及理由
一、上訴人主張：於民國（下同）108年6月3日下午5時50分許，
    伊就被上訴人擅自占用伊母親所有土地之事，前往宜蘭縣○○
    鄉○○路00巷00號「龍潭聖安宮」質問被上訴人，詎被上訴人
    竟揮拳毆打伊頭部，致伊受有頭部右側鈍傷，除原審判命被
    上訴人應給付伊之精神慰撫金新臺幣（下同）800元外，爰
    依侵權行為之法律關係，請求被上訴人再給付伊精神慰撫金
    79萬9,200元。
二、被上訴人則以：上訴人所受頭部右側鈍傷與伊無關，縱認伊
    應賠償上訴人，上訴人請求再給付金額過高，伊即將年滿70
    歲，將不能再以駕駛計程車為業等語，資為抗辯。　　
三、上訴人於原審起訴聲明：㈠被上訴人應給付上訴人80萬元。㈡
    願供擔保請准宣告假執行。被上訴人於原審答辯聲明：上訴
    人之訴駁回。原審為上訴人一部勝訴、一部敗訴之判決，即
    判命被上訴人應給付上訴人800元，且就上訴人上開勝訴部
    分，依職權宣告假執行，並駁回上訴人其餘請求。上訴人不
    服，提起上訴，於本院上訴聲明：㈠原判決關於駁回上訴人
    下開請求部分廢棄。㈡上廢棄部分，被上訴人應再給付上訴
    人79萬9,200元。被上訴人於本院答辯聲明：上訴駁回。
四、查兩造固坦承有於上開時地，因上訴人認被上訴人於擔任「
    龍潭聖安宮」委員時，擅自占用其母親所有宜蘭縣○○鄉○○段
    0000地號土地面積1.03平方公尺而發生口角爭執之事實，惟
    均否認對造所受傷害係其等互相扭打所致，然查兩造於上開
    時地相互出手扭打乙節，業據證人歐宗儒於原審法院刑事案
    件審理時證述：當天拜拜完後，伊在誦經桌上排放物品時，
    轉頭看到兩造在辦公室內，已經抱在一起扭打，上訴人正要
    拿拐杖打被上訴人，被上訴人則徒手與上訴人扭打，伊跑到
    兩造間將其等架開，並按住上訴人所持拐杖等語（見原審卷
    ㈡第186頁），衡以證人歐宗儒與兩造並無任何仇怨，當無構
    詞誣陷為致身罹偽證重罪之可能，參以其上開證述內容並未
    迴護任何一方，且核與兩造所指述對方毆打自己情節相符，
    並佐以於前開肢體衝突事件發生後，兩造即前往龍潭派出所
    ，經警拍攝其等各自受傷情形照片附卷可證【見宜蘭縣政府
    警察局礁溪分局刑案偵查卷宗（下稱警局偵查卷）第10至15
    頁】，並有兩造於翌日上午前往醫院就診而取得之診斷證明
    書在卷可憑（見同上卷第7、8頁），堪認兩造確因上開肢體
    衝突，造成上訴人受有頭部右側鈍傷之傷害，及被上訴人受
    有頭部鈍傷合併腦震盪、腹壁挫傷、腰部扭傷及拉傷等傷害
    ，兩造扭打互毆之事實，堪以認定。且上開兩造互相傷害事
    實，亦經原審法院108年度訴字第351號刑事判決認定兩造所
    為均犯傷害罪，判處上訴人拘役40日，如易科罰金，以1,00
    0元折算1日，被上訴人則經判處罰金8,000元，如易服勞役
    ，以1,000元折算1日，雖上訴人不服，提起上訴，亦經本院
    109年度上訴字第2193號刑事判決駁回上訴人之上訴在案等
    情，有該等刑事判決及刑案卷宗在卷可證，益徵兩造確係因
    互相扭打而分別受傷。是被上訴人辯稱上訴人所受頭部右側
    鈍傷與其無關云云，無足採信。　
五、按因故意或過失，不法侵害他人之權利者，負損害賠償責任
    。不法侵害他人之身體、健康、名譽、自由、信用、隱私、
    貞操，或不法侵害其他人格法益而情節重大者，被害人雖非
    財產上之損害，亦得請求賠償相當之金額。民法第184條第1
    項前段、第195條第1項前段定有明文。次按精神慰撫金是否
    相當，應以加害行為之加害程度及被害人所受痛苦，斟酌加
    害人及被害人之身分、經濟地位等各種情形定之（最高法院
    47年台上字第1221號、51年台上字第223號判決先例意旨參
    照）。上訴人所受頭部右側鈍傷，造成額頭右側太陽穴上方
    腫脹隆起（見警局偵查卷第10頁上訴人傷勢照片），需經數
    日始能回復，已造成生活上之不便，衡情其身體及精神應受
    有相當之痛苦，其請求被上訴人賠償非財產上之損害，洵屬
    有據。又上訴人為42年1月生，國小畢業，家境勉持，不具
    得請求法律扶助者之身分別（見警局偵查卷第2、3頁），自
    陳於100年間因病腦部開刀後即無工作，亦無收入，現與母
    同住（見本院卷第98頁）；被上訴人為40年3月生，國小畢
    業，職業為計程車司機，家境小康，並擔任龍潭聖安宮委員
    （見警局偵查卷第4、6頁），及其自承駕駛計程車收入每月
    約2萬元，即將年滿70歲，將不能再以駕駛計程車為業等語
    （見本院卷第75頁），並依兩造財產所得資料等一切情狀，
    審酌上開兩造之財產狀況、身分、地位、教育程度，及被上
    訴人侵權行為之情節（經判處罰金8,000元，如易服勞役以1
    ,000元折算1日確定在案）、上訴人所受精神上痛苦程度等
    一切情狀，認上訴人請求之精神慰撫金，以8,000元為適當
    ，逾此數額之請求，則不應准許。　
六、綜上所述，除原審已判命被上訴人給付上訴人之精神慰撫金
    800元外，上訴人依侵權行為之法律關係，請求被上訴人再
    給付精神慰撫金7,200元部分，為有理由，應予准許；逾此
    部分，為無理由，應予駁回。從而原審就上開應准許部分，
    判決上訴人敗訴，自有未合，上訴意旨指摘原判決此部分不
    當，求予廢棄改判，為有理由，爰予以廢棄，並改判如主文
    第2項所示。至於其餘不應准許部分，原審判決上訴人敗訴
    ，於法並無不合，上訴意旨指摘原判決此部分不當，求予廢
    棄改判，為無理由，此部分上訴應予駁回。
七、本件事證已臻明確，兩造其餘之攻擊或防禦方法及所用之證
    據，經本院斟酌後，認為均不足以影響本判決之結果，爰不
    逐一論列，附此敘明。
八、據上論結，本件上訴為一部有理由、一部無理由，依民事訴
    訟法第450條、第449條第1項、第79條，判決如主文。
中　　華　　民　　國　　110 　年　　1 　　月　　6 　　日
                  民事第十九庭  
                      審判長法  官  魏麗娟
                            法  官  張婷妮
                            法  官  陳慧萍
正本係照原本作成。
不得上訴。
中　　華　　民　　國　　110 　年　　1 　　月　　6 　　日

  　　　　　　　　　　　　　書記官  任正人